【裁判字號】    99,交聲,1324
【裁判日期】    990930
【裁判案由】    違反道路交通管理處罰條例聲明異議
【裁判全文】
臺灣臺北地方法院交通事件裁定        99年度交聲字第1324號
移送機關即
原處分機關  臺北市交通事件裁決所
異  議  人
即受處分人  甲○○
上列異議人即受處分人因違反道路交通管理處罰條例案件，對於
臺北市交通事件裁決所於民國99年7 月19日所為之北市裁罰字第
裁22-AEY777344號裁決（原舉發違反道路交通管理事件通知單：
臺北市政府警察局99年6 月16日北市警交字第AEY777344 號）聲
明異議，本院裁定如下：
    主  文
異議駁回。
    理  由
一、按汽車駕駛人，行經有燈光號誌管制之交岔路口闖紅燈者，
    處1,800 元以上5,400 元以下罰鍰，並記違規點數3 點，道
    路交通管理處罰條例第53條第1 項、第63條第1 項第3 款分
    別定有明文。
二、原處分意旨略以：異議人即受處分人甲○○於民國99年6 月
    16日上午7 時27分許，騎乘車牌號碼DUP-817 號輕型機車（
    下稱本案機車），沿臺北市○○區○○路540 巷西往東方向
    直行，至該巷與松山路有燈光號誌管制之交岔路口，闖越紅
    燈至松山路541 巷，經臺北市政府警察局信義分局福德派出
    所員警攔停，當場製單舉發，原處分機關認異議人違規行為
    屬實，依道路交通管理處罰條例第53條第1 項、第63條之規
    定，裁處罰鍰新臺幣（下同）1,800 元，並記違規點數3點
    。
三、異議意旨略以：異議人於99年6 月16日當日上午7 時30分左
    右，騎乘本案機車在松山路540 巷附近，被員警從後面攔下
    ，指稱違規。但當時印象中，並未有違規之舉，且舉發當時
    未經科學儀器檢測（拍照）證明，員警也僅從後視鏡看到伊
    闖紅燈，殊難折服員警舉發，爰依法聲明異議。
四、異議人固坦承於上開時地，騎乘本案機車行經松山路540 巷
    口，為警以闖紅燈為由，攔停舉發等事實，惟否認有何闖紅
    燈之違規行為。經查：
  (一)、證人乙○○即本案舉發員警於本院調查時證稱：當時是執
      行巡邏勤務，我們方向是由松山路南往北的方向，異議人
      是在西向，就是松山路540 巷口的位置，當我們巡邏過松
      山路與松山路540 巷交岔路口時，我是綠燈騎過路口時，
      看到受處分人機車停放方向比較靠近路口的位置，我騎過
      去的時候，就特別注意受處分人是否會違規，我從左後照
      鏡看到受處分人由松山路540 巷西往東，往松山路541 巷
      方向騎過去，我看到後馬上迴轉，我還有看一下號誌燈，
      那時候松山路南北方向還是綠燈，所以受處分人在東西向
      方向應該是闖紅燈，我在松山路541 巷內、靠近林口街38
      巷處，將異議人攔停下來開單等語（參本院卷第14頁反面
      ）。細究本案現場照片（參本院卷第17至18頁），舉發員
      警所行經之路線，正面臨上開異議人違規之路口，與路口
      往來號誌間，距離接近，無招牌等物掩蔽，對照證人於本
      院調查時證述：我看得很清楚，當時距離舉發之交岔路口
      只有六、七個店面（參本院卷第15頁），則證人可以直視
      南北、東西向路口號誌變化，無誤判號誌變化之可能。再
      者，衡諸執勤警員係依法執行公務，與異議人並不相識，
      素無怨隙，目睹及取締異議人上開違規情事，應無設詞攀
      誣、或虛構違規事實以陷害異議人之理，而警員執行公務
      本身受行政懲處責任之監督，到庭具結作證更以刑罰擔保
      其真實性，殊無甘冒行政懲處及刑法偽證罪責任，刻意誣
      陷異議人之必要，是證人前揭證述均應堪予採信。此外，
      復有臺北市政府警察局99年6 月16日北市警交字第AEY777
      344 號舉發違反道路交通管理事件通知單、臺北市政府警
      察局信義分局99年7 月2 日北市警信分交字第0993187320
      0 號函、現場照片4 張、現場圖1 紙附卷可稽（參本院卷
      第6 頁、第9 頁、第17至19頁），核與證人證詞相符。勾
      稽以上，可見證人即舉發員警雖與異議人行車方向號誌為
      不同方向，但可清楚目睹該址巷口號誌轉換情形，員警據
      此推斷異議人車行方向號誌，實無誤判之可能，證詞無浮
      誇、誣陷之可能，異議人闖越紅燈乙事，應可認定。
  (二)、異議人雖辯以前詞，然查：
    1.標誌、標線、號誌之設置目的，在於提供車輛駕駛人及行
      人有關道路路況之警告、禁制、指示等資訊，以便利行旅
      及促進交通安全，道路交通標誌標線號誌設置規則第2 條
      定有明文，則其設置方式當無使駕駛人及行人陷入危險之
      可能，是以本案員警採證所據之松山路南北向號誌，與異
      議人行車方向即松山路540 、541 巷東西向號誌係垂直不
      同方向之時相號誌，衡諸常情，兩者號誌變換情況，應為
      松山路南北向號誌為綠燈時，松山路540 、541 巷東西向
      號誌仍為紅燈，否則垂直方向之往來車輛，有相撞之虞，
      故松山路南北向號誌為綠燈時，松山路540 、541 巷東西
      方向號誌必為紅燈無疑。本案舉發員警行經上開交岔路口
      前，發現異議人騎乘之機車較為靠近路口，因此特別注意
      異議人是否會違規，舉發員警於其車行方向號誌為綠燈時
      跨越路口後，隨即由左後照鏡看到異議人由松山路540 巷
      ，由西向東橫越至對面之松山路541 巷內，舉發員警隨即
      迴轉，再次觀看路口管制號誌，確認松山路南北向方向仍
      屬綠燈，判斷異議人車行方向即東西向仍為紅燈，進而攔
      停舉發異議人等事實，均為證人於本院調查時證述歷歷，
      可見員警於舉發過程中，已先發覺異議人有違規可能，次
      於左後照鏡發現異議人闖越路口而過，隨迴轉再確認自身
      車行方向仍為綠燈，始為舉發，應無錯誤可能，員警並非
      僅憑後照鏡所示即逕為舉發，異議人執此為辯，顯不可採
      。
    2.又交通警察製單舉發違反道路交通管理處罰條例所列之違
      規事實，本質上為行政處分，係公務員基於職務上之公權
      力，依法就特定之具體事件所為之具公法上效果之單方面
      行政行為，如無形式上顯然之瑕疵可指，基於公務員為公
      法上行為具有公信力之原則，該行政行為當可被推定為真
      正，其據以依法處分之事實認定亦為正確無誤，此與民事
      訴訟法第355 條第2 項規定「文書依其程式及意旨得認作
      公文書，推定其為真正」之情形相同。本此公信原則，立
      法者乃賦予行政機關制定違反道路交通事件統一裁罰基準
      及處理細則，使執行勤務員警得當機處分，以達其維護交
      通秩序、安全之行政目的。反之，若謂公務員一切行政行
      為均需預留證據以證其實，則國家行政勢必窒礙難行，準
      此，刑事訴訟法就犯罪證據所列有關之規定與屬於行政秩
      序罰之交通違規裁罰本質不合之部分，自不在準用之列。
      從而，交通違規行政爭訟之舉證責任原理，應非如刑事案
      件中，必須超越任何合理懷疑，始可為有罪判決之嚴格程
      度，而係應與民事訴訟之舉證責任原理相類似，亦即基本
      上應就行政機關與人民所各自主張有利於己之事實，分配
      其應盡之舉證責任，而非逕予準用刑事訴訟上之「無罪推
      定」原則，此觀諸行政訴訟法第136 條規定行政訴訟程序
      準用民事訴訟法第277 條舉證責任分配原則之立法意旨亦
      明。另按法院受理交通事件，準用刑事訴訟法之規定；其
      處理辦法，由司法院會同行政院定之，道路交通管理處罰
      條例第89條定有明文。又聲明異議案件之處理，除準用刑
      事訴訟法有關規定外，依道路交通案件處理辦法之規定處
      理之；交通法庭就聲明異議之案件，必要時，得訊問受處
      分人及其他關係人，並得傳喚證人，命行鑑定，實施勘驗
      ，亦為該辦法第4 條第2 項及第16條所明定。又員警舉發
      交通違規案件，並不以舉發照片為唯一證明方法（道路交
      通管理處罰條例第7 條、第7 條之1 、第7 條之2 規定參
      照）。是依現行法律規定，法院處理交通事件，並不限於
      科學儀器所採證據，惟仍須就事件所涉相關證據資料，包
      括供述及非供述證據，依據證據法則，憑以認定行為人交
      通違規行為之有無。此乃因交通違規事件之特性，行為態
      樣甚眾，復多有瞬間即逝行為，實在無法於發生交通違規
      同時，全部以即時利用科學儀器，取得證據資料；即使屬
      於方便以科學儀器採證之交通違規行為，普遍採用，不但
      所費不貲，也有實際困難；故舉發員警係親眼見聞違規經
      過，並以證人身分具結後在法院證述，仍不失為認定交通
      違規事實有無之證據方法。況警員舉發交通違規，係依道
      路交通管理處罰條例授權所為之職權行使，就汽機車駕駛
      人闖紅燈、違規迴轉等發生於瞬間違規行為，倚賴自身專
      業訓練之認識、判斷，做出立即取締作為，此為社會達成
      維持交通秩序目的所必要。依道路交通管理處罰條例，此
      種立即性之舉發違規，多依警員之認知判斷已足，無必須
      另有其他積極證據輔佐：如其他目擊證人或必須拍攝照片
      等，始構成處分要件之規定。此係因執勤公務員，通常多
      具有一定之考選資格與專業訓練，執法對象係不特定之大
      眾，故其立場經立法機關推定，應具有客觀、公正與公平
      之特質，無故意偏頗之虞。揆諸上開說明，現行道路交通
      管理處罰條例並未規定車輛闖紅燈之違規事項需以錄影或
      拍照存證方得以舉發，且闖紅燈乃瞬間發生之事，除非交
      岔路口設有科學儀器，得於發生違規行為當下拍攝或拍照
      存證外，尚難苛責一般執行巡邏勤務之警員，隨時手持攝
      影機或照相機緊盯燈光號誌及來往車輛，及時拍攝或照相
      。再參之異議人於本院調查程序中自承：我等紅綠燈已經
      一陣子，我看到旁邊有人過去，所以我也路著過去，我印
      象中應該沒有闖紅燈，我當時請他不要開，因為我趕時間
      ，我也沒有帶駕照，我理虧云云（參本院卷第15頁），益
      徵異議人有無先確認車行方向燈號，始跨越路口，顯有疑
      問，異議人就此也未能舉證以實其說，故證人於本院調查
      時證述，明顯較為可信，異議人辯稱員警未提出照片為證
      云云，仍無從解免其違規責任，並非可採。
  (三)、從而，異議人確有於上述時、地駕駛本案車輛闖越紅燈之
      違規行為，可堪認定，異議人為此聲明異議，為無理由，
      應予駁回。
據上論斷，依道路交通管理處罰條例第87條第2 項、道路交通案
件處理辦法第19條，裁定如主文。
中    華    民    國    99    年    9     月    30    日
                  交通法庭  法  官    湯千慧
以上正本證明與原本無異。
如不服本裁定，應於裁定送達後5 日內向本院提出抗告狀（須附
繕本）。
                            書記官    游雅鈞
中    華    民    國    99    年    9    月    30    日

司法院資訊處製作；財團法人民間司法改革基金會備份。
